【裁判字號】    98,台上,7489
【裁判日期】    981210
【裁判案由】    違反槍砲彈藥刀械管制條例
【裁判全文】
最高法院刑事判決            九十八年度台上字第七四八九號
上  訴  人  甲○○
                    15號
選任辯護人  邱聰安律師
上列上訴人因違反槍砲彈藥刀械管制條例案件，不服台灣高等法
院花蓮分院中華民國九十六年九月二十八日第二審判決（九十六
年度上訴字第一三六號，起訴案號：台灣台東地方法院檢察署九
十五年度偵字第七七四號），提起上訴，本院判決如下：
    主  文
上訴駁回。
    理  由
按刑事訴訟法第三百七十七條規定，上訴於第三審法院，非以判
決違背法令為理由，不得為之。是提起第三審上訴，應以原判決
違背法令為理由，係屬法定要件。如果上訴理由書狀並未依據卷
內訴訟資料，具體指摘原判決不適用何種法則或如何適用不當，
或所指摘原判決違法情事，顯與法律規定得為第三審上訴理由之
違法情形，不相適合時，均應認其上訴為違背法律上之程式，予
以駁回。本件上訴人甲○○上訴意旨略稱：(一)、上訴人雖曾開車
載送江安美下山，但不知江安美持槍上山打獵，更不知所獵殺者
為保育類野生動物，上訴人既無此部分之犯罪故意，當無與江安
美成立共同正犯。又原判決雖以上訴人事後參予獵物之搬運，但
至多成立刑法第三百四十九條第二項之搬運贓物罪名。(二)、上訴
人於載送江安美下山時，雖得知江安美持具殺傷力之土造霰彈獵
槍及制式、土造霰彈，獵捕保育類野生動物；但時值夜半時分，
又地處深山，基於情理，礙難置他人於不顧，而獨自下山，是其
犯罪情節較之江安美等人為輕，反受重刑之宣告，又未諭知緩刑
，而有量刑失當云云。
惟查原判決認定上訴人知悉小姨子江安美拾得具殺傷力之土造霰
彈獵槍乙把及制式、土造霰彈數十顆，且與江安美、邱勇武、鄭
文賢（其等三人均經判刑確定）明知台灣長鬃山羊、台灣水鹿業
經行政院農業委員會列為保育之珍貴稀有野生動物，非於族群量
逾越環境容許量，或經主管機關許可供學術研究或教育目的，不
得予以獵捕、宰殺；竟共同基於持上開槍、彈非法獵捕、宰殺保
育類野生動物之犯意聯絡，先由江安美攜帶上開槍、彈及上訴人
所有非屬槍砲彈藥刀械管制條例列管之番刀一把，與持番刀二把
、蓄電瓶及頭燈各一個之邱勇武，於民國九十五年二月二十四日
下午，抄小路至行政院農業委員會林務局台東林區管理處之延平
事業區第二０林班地二十五公里處等候接應；上訴人則於同日晚
間七時許，駕駛其所有之7S-4631 號白色吉普車搭載鄭文賢前往
會合後，由江安美與邱勇武攜帶上開槍、彈及番刀入山，先後獵
得保育類野生動物台灣長鬃山羊三隻、台灣水鹿一隻及野生動物
大鼯鼠一隻；而於翌（二十五）日凌晨五時五十分許，於上開林
班地林道約三公里處為警查獲，並扣得土造獵槍、制式霰彈、改
造霰彈、番刀等獵捕工具及上開動物屍體等情，係依憑上訴人所
供：開車載送小姨子江安美下山及協助搬運獵物等情不諱，核與
共同被告鄭文賢所證：上訴人言明欲協助上山獵捕野生動物之江
安美搬運獵物，而同行上山等語相符。並據警員戴百勝證稱：九
十五年二月二十四日晚上十一時單獨執行巡邏勤務時，發現山上
之白色吉普空車上留子彈，不久對面山區傳來槍聲，乃請求警力
支援；經埋伏至翌日五時五十分許，見該吉普車下山，適時予以
攔截，終查獲上訴人等四人及保育類的動物屍體、槍枝、番刀、
照明燈等物。警員龔昭慶證稱：其等攔查上訴人之車輛，鄭文賢
坐右前座，江安美坐後面；槍套裡之長槍置於駕駛座後面邱勇武
腳下處，子彈置於上訴人腳下之霹靂包等語詳確。江安美、邱勇
武均不否認持上開土造獵槍及子彈非法獵捕保育類野生動物等情
。又有台東縣政府查獲非法獵捕野生動物活體、屍體證物領據、
保育類野生動物名錄、制式霰彈、改造霰彈、番刀、蓄電瓶、頭
燈及藍色帆布袋、黑色霹靂包等狩獵工具及內政部警政署刑事警
察局槍彈鑑定書等證據，為綜合之判斷，認上訴人係違反槍砲彈
藥刀械管制條例第八條第四項、第十二條第四項，野生動物保育
法第四十一條第一項第一款、第二款之罪，因而撤銷第一審關於
上訴人部分之科刑判決，改判仍依上開法條及刑法五十五條及同
法修正前關於牽連犯之規定，從一重論處上訴人共同未經許可，
持有土造霰彈獵槍罪刑（累犯），另為相關沒收之宣告，已明
其所憑之證據及認定之理由，而以上訴人辯稱：其不知江安美與
邱武勇攜槍至山區打獵乙事云云。但以上訴人之車上原即留有子
彈，扣案之保育類的動物，均為槍傷致死；車輛為警攔查時更置
有長槍及其他獵捕之工具，所辯上情，為無足採信，於理由中詳
加指駁，相關證據之取捨，無違背經驗法則或論理法則，即不容
任意指為違法。又共同實行犯罪之人，在合同意思範圍內，責由
他人實行，或各自分擔犯罪行為而相互利用，以達其犯罪目的者
，即應對於全部所發生之結果，共同負責。查上訴人事先知悉江
安美上山獵、殺保育類野生動物，而於車上置有子彈，為警攔查
時，車上置有獵物及槍、彈；照片亦顯示扣案之獵物均為槍傷射
殺死亡；上訴人尚且參與獵物之搬運及人員下山之接應載運，雖
無參與保育類野生動物之獵、殺，揆諸前揭說明，仍應共同負責
。又依前科資料所示，上訴人因違反槍砲彈藥刀械管制條例，經
判處有期徒刑一年，於九十一年十月二十六日縮刑執行完畢，其
於五年內故意犯罪，而受有期徒刑以上刑之宣告，已不符合緩刑
宣告之要件，原審未諭知緩刑，亦難指為違背法令。上訴意旨無
非就原審採證認事職權之行使，及原判決已說明之事項為任意指
摘，核與法律規定得為第三審上訴理由之違法情形，不相適合。
其上訴為違背法律上之程式，應予駁回。
據上論結，應依刑事訴訟法第三百九十五條前段，判決如主文。
中    華    民    國  九十八  年   十二   月    十    日
                      最高法院刑事第五庭
                          審判長法官  陳  正  庸
                                法官  林  秀  夫
                                法官  宋      祺
                                法官  陳  祐  治
                                法官  林  瑞  斌
      本件正本證明與原本無異
                                      書  記  官
中    華    民    國  九十八  年   十二   月   十五   日
                                                      Ｑ


司法院資訊處製作；財團法人民間司法改革基金會備份。
